【裁判字號】    88,自,586
【裁判日期】    890428
【裁判案由】    詐欺
【裁判全文】
臺灣臺中地方法院刑事判決                          八十八年度自字第五八六號
    自  訴  人  丙○○
                乙○○
    代  理  人  吳光陸律師
                楊傳珍律師
    被      告  甲○○
右列被告因詐欺案件，經自訴人提起自訴，本院判決如左：
    主  文
甲○○連續意圖為自己不法之所有，以詐術使人將本人及第三人之物交付，累犯，處
有期徒刑伍月。
被訴竊盜及侵占部分，均無罪。
    事  實
一、甲○○前曾於民國八十四年間因違反麻醉藥品管理條例案件，經本院判處有期徒
    刑五月，得易科罰金確定，於八十四年八月二十四日繳清罰金執行完畢，竟又基
    於意圖為自己不法所有之概括犯意，先於八十八年一月十五日前數日內，在乙○○位於台中市○○路○段三一五巷三三號之住處，向乙○○偽稱其已得到同居人
    丙○○之同意，欲標取丙○○所參加乙○○之互助會，並稱將負責繳納往後之會
    款，致乙○○信以為真，使於八十八年一月十五日得標，且於此後數日內，在其
    上開住處，陸續將新台幣（下同）五十一萬零九百元之會款交付甲○○。甲○○
    復於八十八年四月十三日上午至乙○○上開住處，再向乙○○偽稱其受丙○○所
    託，前來領取丙○○所參加郭建美之互助會，郭建美託乙○○轉交給丙○○之得
    標會款二十七萬五千六百元，乙○○不疑有詐，而當場交付該筆款項。甲○○此
    後即不知去向，又未繳納應允之會款，乙○○經與丙○○連繫後，始知受騙。
二、案經丙○○、乙○○向本院提起自訴。
    理  由
壹、有罪部分：
  一、訊據被告甲○○坦承於右開時、地，先後以得到自訴人丙○○之同意及受其所
      託為由，欺騙自訴人乙○○，而共計取得七十八萬六千五百元，惟矢口否認涉
      及詐欺犯行，辯稱其無意圖為自己不法所有之犯意云云。經查：右揭事實業據
      自訴人等指訴綦詳，並有二份互助會簿附卷可稽，被告亦坦承確有如自訴人所
      言，虛構前述說詞誘使自訴人乙○○交付金錢之事實，再參酌其事後隱匿，迄
      無返還自訴人前開金額等情節，事證明確，被告連續詐欺之犯行，堪以認定。
      其辯稱並無詐欺之犯意云云，應屬卸責之詞，不足採信。
  二、核被告甲○○所為，係犯刑法第三百三十九條第一項之詐欺取財罪。其先後二
      次犯行，時間緊接，所犯構成要件相同，顯係基於概括之犯意反覆為之，為連
      續犯，應以一罪論，並加重其刑。又被告前曾於八十四年間因違反麻醉藥品管
      理條例案件，經本院判處有期徒刑五月，得易科罰金確定，於八十四年八月二
      十四日繳清罰金執行完畢之事實，有台灣高等法院被告全國前案紀錄表一份在
      卷可憑，其受前案有期徒刑之執行完畢後，五年以內再犯本件有期徒刑以上之
      罪，構成累犯，應依刑法第四十七條之規定，遞加重其刑。爰審酌被告為圖得
      私利，利用與自訴人丙○○之關係，欺瞞他人，詐得近八十萬元之金額，手法
      可議，且迄未償還分文，及其犯後態度等一切情狀，量處如主文所示之刑。
  三、自訴意旨復以：被告曾於八十七年十月初，在自訴人乙○○前開住處，謊稱其
      駕車肇事急需現金賠償他人，要求乙○○標取參加案外人林佳靜所召集之互助
      會，將會款轉借其使用，乙○○不察，而於八十七年十月五日標取上開互助會
      ，並於數日後在其住處，將二十七萬七千九百元之會款交付被告，認被告此部
      亦涉及詐欺罪嫌。訊據被告堅決否認自訴人所指，辯稱當初確有發生車禍，而
      須賠償他人，始於上述時地請求自訴人標取會款，但被告已將乙○○前所支出
      之活會會款付給汪女，並負責繳納會款至八十八年四月五日止，絕無詐欺之意
      等語。經查自訴人僅以互助會簿乙份為證，被告又否認設詞欺騙乙○○，已不
      足認定被告有施用詐術之犯行；遑論被告所辯已返還自訴人乙○○前所支出之
      活會會款，並自八十七年十一月份起，繼續繳納該會死會之會款至八十八年四
      月五日止等情節，自訴人乙○○亦自承屬實，益難斷言被告有何意圖為自己不
      法所有之犯意。此部分既不能證明被告犯罪，原應予無罪之判決，惟因自訴人
      以之與前開論罪科刑部分，具有連續犯之裁判上一罪關係，故不另為無罪之諭
      知。
貳、無罪部分：
  一、自訴意旨略以：被告意圖為自己不法之所有，於八十八年四月十三日上午，趁
      自訴人丙○○外出，而取走丙○○所有之勞力士手錶一只及車牌：ＦＴ－五二
      三三號之自小客車，涉有竊盜及侵占等罪嫌。
  二、按犯罪事實應依證據認定之，無證據不得推定其犯罪事實，又不能證明被告犯
      罪者，應諭知無罪之判決，上述規定於自訴程序準用之，刑事訴訟法第一百五
      十四條、第三百零一條第一項、第三百四十三條定有明文。且認定不利被告之
      事實，須依積極證據，苟積極證據不足為不利於被告事實之認定時，即應為有
      利被告之認定，最高法院三十年上字第八一六號判例亦著有明文。而刑法上之
      侵占罪，須持有人變易其原來之持有意思而為不法所有之意思，始能成立，如
      僅將持有物延不交還或有其他原因致一時未能交還，既缺乏主觀要件，即難遽
      以該罪相繩，最高法院著有六十八年台上字第三一四六號判例，可資參照。
  三、查自訴人認被告涉及上開竊盜及侵占罪嫌，無非係以該只勞力手錶之售後服務
      保證卡、汽車燃料使用費繳款書及使用牌照稅繳款書為憑。訊據被告則堅決否
      認有何竊盜及侵占之犯行，辯稱：被告係於八十八年三月三日，在家中經自訴
      人丙○○之同意後，始持勞力士手錶至台中巿公園路附近之當舖典當，而該部
      汽車雖為丙○○所有，但始終由被告使用，被告並無侵占之意等語。經查：
      (一)自訴人丙○○雖在自訴狀中指稱被告於八十八年四月十三日上午，竊取其勞
        力士手錶；惟於本院審理中，就被告辯解曾於八十八年三月三日徵詢其同意
        一事，自承被告確曾要求借用典當，但未獲其同意（本院八十八年九月十日
        審判筆錄），復稱其後來自行向當舖贖回該只手錶（本院八十九年四月十四
        日審判筆錄）。可見被告所辯非虛，並無於八十八年四月十三日上午，在自
        訴人丙○○之家中竊取其勞力士錶。又被告當初既曾徵詢丙○○後，始將該
        只勞力士手錶持往典當，縱使自訴人丙○○如今供稱當初未獲其同意云云，
        仍不足推斷被告當時心存不法所有之意圖，竊取該只手錶。此外，本院復查
        無其他積極之證據可認被告有竊取該只手錶之犯行，自應予無罪之判決。
      (二)該部ＦＴ－五二三三號自小客車為自訴人丙○○所有，固有汽車燃料使用費
        繳款書及使用牌照稅繳款書可證，但被告辯稱自購入後迄為其使用中，業據
        自訴人丙○○證實無誤。又被告供稱已於八十八年八月十八日返還該車，自
        訴人丙○○並無反對之表示（見本院八十八年八月十八日審判筆錄）。是被
        告雖於八十八年四月十三日起迄同年八月十八日止，延未歸還該部汽車，但
        自訴人並未再進一步提出其他積極之證據，證明被告究於何時、地變易持有
        為所有之意思侵占該部汽車，或曾有質押借款，乃至售予他人等侵占之事實
        ，徵諸前揭最高法院之判例意旨，既難論斷被告涉有侵占之犯行，即應諭知
        無罪之判決。
據上論斷，應依刑事訴訟法第三百四十三條、第二百九十九條第一項前段、第三百零
一條第一項，刑法第五十六條、第三百三十九條第一項、第四十七條，罰金罰鍰提高
標準條例第一條前段，判決如主文。
中      華      民      國      八十九      年    四      月  二十八    日
                                        法  官  莊 深 淵
右正本證明與原本無異。
如不服本判決，應於送達後十日內向本院提出上訴狀（須附繕本），上訴於台灣高等
法院台中分院。
                                        書記官
中      華      民      國      八十九      年    四      月  二十九    日
附錄論罪科刑法條
刑法第三百三十九條第一項：
意圖為自己或第三人不法之所有，以詐術使人將本人或第三人之物交付者，處五年以
下有期徒刑、拘役或科或併科一千元以下罰金。


司法院資訊處製作；財團法人民間司法改革基金會備份。
